【裁判字號】    89,上訴,97
【裁判日期】    890309
【裁判案由】    毒品危害防制條例
【裁判全文】
臺灣高等法院臺南分院刑事判決               八十九年度上訴字第九七號    Ｇ
      上  訴  人
      即  被  告  甲  ○  ○
      指定辯護人  本院公設辯護人  乙  ○  ○
右上訴人因違反毒品危害防制條例案件，不服臺灣嘉義地方法院八十八年度訴字第三
五號中華民國八十八年十二月七日第一審判決（起訴案號：臺灣嘉義地方法院檢察
署八十八年度偵字第三四號），提起上訴，本院判決如左：
      主      文
上訴駁回。
      事      實
一、甲○○曾於民國八十一年間，因違反槍砲彈藥刀械管制條例，經原審法院判處有
    期徒刑十一月；又於八十二年間因違反肅清煙毒條例案件，經原審法院判處有期
    徒刑三年二月；復於八十五年間，又因違反麻醉藥品管理條例，經原審法院判處
    有期徒刑六月，現仍假釋中。而其於民國八十五年間，因違反麻醉藥品管理條例
    ，經原審以八十五年度訴字第二七二號判處有期徒刑六月，如易科罰金，以三百
    元折算一日確定，已於八十五年八月三十日易科罰金執行完畢；仍不知悔改，分
    別於八十八年四月初、四月底，與林佳益（另案由台灣嘉義地方法院檢察署偵辦
    中）共同前往位於嘉義市○○街附近某電動玩具店內，向綽號「阿賢」購得安非
    他命，除部分供自己施用外（施用部分犯行已經原審裁定送觀察勒戒後認無施用
    毒品傾向，經台灣嘉義地方法院檢察署檢察官以八十八年度偵字第三四七一號不
    起訴處分確定在案），其餘部分則藏放在其嘉義市○區○○里○○街二八號六樓
    一之住處房間內。旋意圖營利，基於概括之犯意，分別於八十八年五月一日某時
    及同年月九日二十時許，由蔡金城透過甲○○所有電話號碼為00000000
    00號之行動電話聯絡表示欲購買安非他命後，並相約在甲○○所住位於嘉義市
    ○○街之大樓前碰面，甲○○並為掩飾安非他命係由其所販賣，乃佯裝帶領蔡金
    城前往嘉義市○○路義美大樓假裝進入義美大樓內轉向他人購買，實際上甲○○
    於自其住處出發時，即已攜帶欲出賣之相當數量（一小包）安非他命置放於所持
    用之大哥大電話機殼內，待二人到達義美大樓後，甲○○即進入義美大樓喬裝向
    他人購買，旋即復返，再從原本即裝有安非他命之行動電話機殼內取出安非他命
    交付與蔡金城，以此迂迴掩飾出賣人身分之方式連續販賣安非他命與蔡金城二次
    ，價格分別為新台幣（下同）二千元、三千元。嗣於八十八年五月十二日十三時
    三十分許，蔡金城為警查獲施用安非他命後，對警方供出係向甲○○購得安非他
    命後，經警方授意下，再撥前開行動電話向甲○○偽稱欲購買二千元之安非他命
    ，並相約在甲○○位於嘉義市○○街大樓住處前先會面，經警方至該處埋伏而當
    場查獲，及從甲○○隨身所攜帶電話號碼為0000000000號行動電話手
    機機殼內取出安非他命一小包（毛重０、八公克），隨後甲○○並帶同警方返回
    住處另起出安非他命八公克（分裝於一塑膠袋與一空瓶內）。
二、案經嘉義市警察局第一分局報告台灣嘉義地方法院檢察署檢察官偵查起訴。
      理      由
一、訊據上訴人即被告甲○○固坦承前曾先後向蔡金城收取二千元、三千元，並有交
    付安非他命予蔡金城之事實，惟否認有販賣安非他命之犯行，辯稱：（一）其並
    非販賣，而係由其與蔡金城共同出資，再帶同找林佳益另行向「阿賢」購買安非
    他命；（二）因八十八年五月十一日蔡金城打電話要求其一起陪同至法院報到接
    受施用毒品戒治，蔡金城於同年月十二日打電話與其聯絡時，於電話中問其：「
    準備好了沒」，係指其是否已經準備好陪同前往報到戒毒，而相約在被告住處（
    嘉義市○○里○○街二八號六樓一）大樓前見面；至於其所攜帶置於行動電話機
    殼內之安非他命，係欲供自己施用，並非要賣給蔡金城。（三）當場被查獲放在
    行動電話機殼內之安非他命僅零點八公克，按照一般安非他命之交易價格，一錢
    重之安非他命價值六千元，以此價格推算，二千元應可買到二點五公克之安非他
    命與當場所查獲之零點八公克安非他命份量顯不相符。（四）被告與林佳益二人
    ，係在嘉義看守所羈押時認識，出所後由於吸毒之惡習未除，而互相聯絡，伺機
    尋找安非他命來源；而林佳益因門路較廣，故被告所吸食之安非他命均來自林佳
    益，且林佳益均不願第三人介入，故當蔡金城向被告索取時，因不便帶同蔡金城
    前往向林佳益當面取貨，又係基於幫忙蔡金城之意思，才代向林佳益購買。又被
    告經常借錢或安非他命與蔡金城分享，自無必要將僅存少量之安非他命販賣與蔡
    金城圖利云云。
二、惟查：（一）右揭事實，業據被告甲○○於警訊時坦承不諱，而被告於原審調查
    訊問時，亦自承其於警訊中並未遭刑求，則其於警訊中之自白顯係依其自由意志
    所為之供述（參原審八十八年七月二十八日審理筆錄）；（二）證人蔡金城於警
    訊中明確證稱：「我所吸食安非他命是向甲○○所購買．．．」，「甲○○於八
    十八年四月初曾免費提供一次安非他命與我吸食（約零點一公克），而確實曾向
    其購買二次安非他命，第一次於八十八年五月一日左右，至其住處大樓前（嘉義
    市○○街二十八號）購買一包安非他命，價錢二千元，第二次於八十八年五月九
    日晚上二十時左右，亦在其住處大樓前購買一包安非他命，價錢二千元」，「（
    八十八年五月十二日十五時左右）我打甲○○行動電話（0000000000
    號），告知我要購買一包安非他命，以價錢二千元向其交易，甲○○便在其嘉義
    市○○街二十八號大樓前等我，當場被警方在其持有行動電話塑膠套子內查獲一
    包安非他命。」（參警卷第十三頁背面至第十四頁背面）；又蔡金城於偵查中亦
    供稱：「（安非他命向誰買？）甲○○」，「八十八年四月初第一次吸食，甲○
    ○免費提供一點給我吸食，地點於嘉義市○○路義美大樓前他將安非他命交給我
    後，我用自小客車載他回家，再自行吸食，第二次於八十八年五月一日在甲○○
    住處前大樓，我拿二千元給甲○○，他再帶我去垂楊路義美大樓，他進去一下子
    拿安非他命出來給我，他自己也取走一些，五月九日母親節，我也到他住處前大
    樓拿三千元給他，他再帶我到義美大樓拿安非他命給我。」（參偵查卷第十二頁
    ），經核蔡金城於警訊、偵查時所供述向甲○○購買安非他命之時間、地點及價
    格、數量等情節均極為詳盡，且內容前後一致，雖嗣於原審再行傳訊蔡金城時其
    一再否認於警訊、偵查中證言為實在，改稱：「在警局警訊時，是警察自己寫好
    叫我簽名的，我連筆錄都沒有看到。在地檢署偵查中時，我也是說我自己出錢買
    的安非他命，我和甲○○一起去的，我們一起出錢買的，我們到了之後，我在外
    面等，他自己進去買，我不知道他向誰買的。」而與其於警訊、偵查之證言內容
    顯不相符（參原審八十八年九月十五日審理筆錄），然如警訊時，警方製作之筆
    錄未予蔡金城閱讀後再要求其簽名，何以其於偵查時，對於檢察官於偵訊中訊問
    之回答內容，竟仍完全一致？此外，蔡金城於偵查中之答訊內容錄音，亦經原審
    當庭播放，經核亦與偵查筆錄所記載完全一致（參原審八十八年九月二十九日調
    查筆錄）。從而，相較於蔡金城於原審審理訊問時所作一反其警訊、偵查中之供
    述，顯係為迴護被告所作不實之證詞，應以其於警訊中、偵查中之證詞為可採。
    （三）又查：蔡金城迭次於警訊、偵查中，均未曾供稱其於八十八年五月十一日
    前，曾與被告相約欲於次日共同前往地檢署報到接受勒戒，卻至原審審理時，始
    作如此配合被告辯解之供述，如其確有與甲○○相約於八十八年五月十二日陪同
    前往法院報到接受勒戒，何以在警訊中、偵查中與原審訊問之初未提出說明？又
    衡諸常情，被告果真欲陪同蔡金城前往法院報到執行戒治毒癮，縱其本身確有施
    用之需要，又何須於欲前往地方法院、檢察署執法員警眾多，警戒森嚴之處所時
    ，仍甘冒被查獲攜帶持有或施用犯行之危險而隨身攜帶毒品？而關於八十八年五
    月十二日查獲當日之情形，係因蔡金城前為警查獲施用安非他命後，經警授意電
    話聯絡被告至被告住處前以二千元之代價購買安非他命等情，亦為當場執行查緝
    之員警陳智川到庭證稱：被告（接受）警訊（時）之神智是清醒的，我們也是根
    據他本人所述而紀錄的」，「他們（蔡金城與被告）電話中就是要買安非他命，
    有說安非他命在手機內，是他們約好在（被告住處）大樓底下見面，要買安非他
    命」，更足以顯見被告所辯係與蔡金城相約前往勒戒云云，顯違常理，不足採信
    。（五）另被告所辯係其帶同蔡金城共同向林佳益購買安非他命乙節，除經林佳
    益於偵查中當庭對質斷然否認（參偵查卷第二十四頁），而原審審理時再予傳訊
    時，林佳益亦當庭否認稱：「我（林佳益）和甲○○一起去向「阿賢」之男子買
    安非他命，我們二人一起出錢買的，我們在老吸街之電動玩具店買的，買二、三
    次，我們都各出三千元，共六千元，買二次，買一小包。買完後，各自回家。
    我們約在垂楊路的一個巷口，再一起去向「阿賢」買，因一次要六千元，我不夠
    （錢），才找他一起出資。第一次是三月左右，最後一次是四、五月（間）。每
    一小包可用半個月，我用很久。我沒有賣安非他命。」（參原審八十八年八月十
    六日訊問筆錄），而被告於審理中對於林佳益之上開供述亦表與事實相符（參原
    審同前日筆錄），經核林佳益上開供述內容，與其於警訊中所證述，完全相符。
    而林佳益另於偵查中又供稱：「（問：甲○○有無帶同蔡金城去向你調過安非他
    命？）沒有」，甲○○於偵查時當庭亦不爭執林佳益之上開證言（參偵查卷第二
    十五頁）；惟甲○○其後於原審審理中則又改稱：「．．．蔡金城去找林佳益一
    起去找「阿賢」二次買安非他命」，林佳益雖於當日庭訊時又翻異前偵查時之供
    述稱：「（被告有帶蔡金城去找你買安非他命）有一次，甲○○有帶蔡金城來找
    我，我有和甲○○去找「阿賢」買．．」（原審八十八年八月十六日審理筆錄）
    ，惟經審酌上開被告及林佳益在偵查與審理時所供述之內容觀之：被告初時辯稱
    係向林佳益購買安非他命，後又改稱係與林佳益共同出資購買，並曾帶蔡金城向
    林佳益購賣安非他命兩次云云；而林佳益則既否認曾出賣安非他命與被告，且於
    偵查時曾供述未曾由被告帶同蔡金城向其購買，卻於原審訊問時又改稱被告曾帶
    蔡金城會同其一起向「阿賢」購買云云；綜觀二人前開就被告曾否陪同蔡金城前
    往找林佳益，再一同向「阿賢」買安非他命等情之供述內容，內容既不相符且多
    所矛盾，顯見被告所辯其係帶蔡金城去找林佳益再向「阿賢」買安非他命云云，
    不實。（六）再查：安非他命屬違禁品，既無法在合法之市面上流通，亦屬禁止
    持有、販賣、運輸等隨時可能遭查緝之物品，其價格與份量自無從以所謂「一般
    市價」行情得加以衡量可言；（七）又參以安非他命來源不易，且近年安非他命
    危害社會日益嚴重，治安機關對查緝販賣及施用安非他命等工作，無不嚴加執行
    ，各傳播媒體對政府大力掃毒之決心亦再三報導，設若無利可圖，衡情一般持有
    安非他命之人當無輕易將持有安非他命轉讓他人而甘冒於再次向他人購買時，被
    查獲移送販賣罪嫌之危險之理﹖足見被告有營利意圖甚明。（八）綜上所述，被
    告所辯係避就之詞，不足採信，此外，復有扣案之結晶體三小包（驗後淨重八點
    八公克），經原審送請法務部調查局鑑定，確係屬於安非他命，此有該局八十八
    年十月十三日嘉院松刑愛八八訴三○五字第二二○六七號通知書在卷足稽，被告
    犯行堪以認定。
三、核被告甲○○前二次販賣安非他命所為，係犯毒品危害防制條例第四條第二項之
    販賣第二級毒品既遂罪、其經警授意蔡金城佯以購買被查獲當次，另犯同條例第
    四條第五項第二項之販賣第二級毒品未遂罪。其持有安非他命之低度行為，為販
    賣安非他命之高度行為所吸收，不另論罪。被告先後三次意圖營利非法販賣安非
    他命與蔡金城既遂與未遂之犯行，時間緊接，所犯構成要件相同，顯係基於概括
    犯意反覆為之，為連續犯應論以販賣第二級毒品既遂一罪，除無期徒刑部分不得
    加重外，並加重其刑。又被告前於八十五年間因犯麻醉藥品管理條例案，經原審
    判處有期徒刑六月確定，並於八十五年八月三十日執行完畢，有被告全國前案紀
    錄表在卷為憑，其五年內再犯本件有期徒刑以上之罪，為累犯，除無期徒刑部分
    不得加重外，依法應遞加重其刑。
四、原審適用毒品危害防制條例第四條第二項、（原審贅引第五項）、第十八條第一
    項、第十九條第一項，刑法第十一條前段、第五十六條、第四十七條、第三十八
    條第一項第二款審酌被告犯罪之動機、目的、手段，及其品性、生活狀況、智識
    程度、犯罪所生之損害，及犯罪後態度等一切情狀，量處有期徒刑八年，並以扣
    案之安非他命三小包 (驗後淨重共四點三二公克，包裝重共四點三七公克）為第
    二級毒品，依毒品危害防制條例第十八條第一項予沒收銷毀之；五千元為被告販
    賣毒品所得依同條例第十九條第一項之規定予以宣告沒收，如全部或一部不能沒
    收時，以其財產抵償之；而扣案被告所有之行動電話一支，為供被告販賣安非他
    命所用之物，且為被告所有，依刑法第三十八條第一項第二款沒收之。並敘明扣
    案之玻璃吸管、塑膠吸管各一支，則係供被告施用之器具，與本件被告之販賣犯
    行無涉，爰不於本案諭知沒收，認事用法俱無不合，量刑亦稱妥適，被告上訴意
    旨猶執前詞，否認犯罪，指摘原判決不當，為無理由，應予駁回。
據上論斷，應依刑事訴訟法第三百六十八條，判決如主文。
本案經檢察官劉榮堂到庭執行職務。
中    華    民    國      八十九      年      三      月      九        日
                                  臺灣高等法院臺南分院刑事第五庭
                                      審判長法官  蘇    重    信
                                            法官  林    永    茂
                                            法官  楊    明    章
右正本證明與原本無異。
如不服本判決，應於判決送達後十日內向本院提出上訴狀，其未敘述理由者並應於提
出上訴狀後十日內向本院補提理由書（應附繕本)。
                                      法院書記官  李    珍    鳳
中    華    民    國      八十九      年      三      月      十        日
附錄法條：
毒品危害防制條例第四條第二項：製造、運輸、販賣第二級毒品者，處無期徒刑或七
                              年以上有期徒刑，得併科新臺幣七百萬元以下罰金
                              。


司法院資訊處製作；財團法人民間司法改革基金會備份。
